【裁判字號】    89,交易,994
【裁判日期】    900329
【裁判案由】    過失致死
【裁判全文】
臺灣高雄地方法院刑事判決                        八十九年度交易字第九九四號
    公  訴  人  臺灣高雄地方法院檢察署檢察官
    被      告  甲○○
右列被告因過失致死案件，經檢察官提起公訴（八十九年度偵字第二五五四號），
本院判決如左：
    主  文
甲○○因過失致人於死，處有期徒刑陸月，如易科罰金，以參佰元折算壹日。緩刑參
年。
    事  實
一、甲○○領有普通大貨車駕駛執照，於民國八十九年十一月九日下午八時二十分許
    ，駕駛車牌號碼ＡＳ─二六三六號自用小客車，沿台三線省道路由高雄縣內門鄉
    往旗山方向（由北向南）行駛，行經高雄縣內門鄉木柵村內湖一號前（即台三線
    四○五公里以南八十公尺處），本應注意汽車行車速度，在郊外道路時速不得超
    過六十公里，且車輛行進中駕駛人應注意車前狀況，隨時採取必要安全措施。而
    依當時客觀情形天候陰、夜間無照明、柏油路面乾燥、無缺陷、無障礙物、視距
    良好，依其智識能力並無不能注意之情事，竟疏於注意，在速限六十公里之路段
    以時速九十公里超速行駛，且未注意車前狀況，並隨時採取必要安全措施，適有
    李邦彥飲酒後騎乘車牌號碼000－0000號重型機車附載李基苗，亦疏未注
    意，在劃有雙黃實線之路段，本不得跨越道路，貿然由西向東橫越馬路，甲○○
    見狀煞閃不及，撞及李邦彥騎乘之機車，李邦彥與李基苗人車失控倒地後，李邦
    彥受有頭部外傷，經送醫急救後，延至同月十日上午二時許因顱內出血不治死亡
    （李基苗受傷部份，未據提出告訴）。
二、案經高雄縣警察局旗山分局報請臺灣高雄地方法院檢察署檢察官偵查起訴。
    理  由
一、被告甲○○坦承在右開時、地以時速九十公里超速行駛，與被害人李邦彥騎乘之
    機車附載李基苗發生車禍，被害人李邦彥因本件交通事故死亡，被告就本件車禍
    之發生有過失等情，惟辯稱：當時天色昏暗，視線不清，又無路燈，被害人李邦
    彥飲酒後騎機車，沒有開車前大燈，突然由我右側橫向衝過來，我事前無法發現
    其動態等語。經查：
（一）按汽車行車速度，在郊外道路時速不得超過六十公里；又駕駛人應注意車前狀
      況，並隨時採取必要之安全措施，道路交通安全規則第九十三條第一項第一款
      、第九十四條第三項定有明文。被告領有普通大貨車駕照，有交通部公路局嘉
      義區監理所麻豆監理站九十年嘉監麻字第九○○一八九五號函可參，對於上開
      規定應當知之甚詳，駕車時理應注意上述規定並確實遵守之。又依當時客觀情
      形天候陰、夜間無照明、柏油路面乾燥、無缺陷、無障礙物、視距良好等情，
      有道路交通事故調查報告表一份及現場照片七幀附卷可證，依其智識能力並無
      不能注意之情事，被告應注意行車速限及車前狀況，並隨時採取必要之安全措
      施為是。
（二）又依上開道路交通事故調查報告表及現場照片七幀顯示：本件肇事地點係在高
      雄縣內門鄉木柵村內湖一號前即台三線四○五公里以南八十公尺處之台三線省
      道快車道上，該路段為省道、直路、雙向四線道、速限六十公里，路段中間劃
      有雙黃實線，肇事後南下內側快車道上留有南北走向、長度為四四‧五公尺之
      直線被告車輛剎車痕二條，肇事後被告車輛停放在南下快車道上，被害人橫躺
      於被告車輛右後車尾西北方二‧二○公尺之快、慢車道間，被害人之機車則車
      頭朝北，車身呈南北向，距被告車輛右前車頭七‧二公尺，而被告車輛右前車
      頭凹陷及玻璃破裂之損害等情，本院綜合觀察二車之關係位置及型態，雙方行
      車方向、路線、路況及車損情形，足證被告超速行駛於快車道上，未注意車前
      狀況，隨時採取必要之安全措施，見被害人於禁止跨越之路段騎機車橫跨道路
      時，煞車不及而肇事。雖被告辯稱：當時無路燈，光線昏暗，被害人車前大燈
      未開，我無法發現其由右方橫過道路之動態云云，惟查，肇事時該路段無照明
      ，視線不佳，且當時天候陰，已如前述，被告於光線不佳路段，更應謹慎小心
      ，佐以被告車輛之照明設備，應無不能發現被害人機車動態之情事。然由被告
      車輛之剎車痕長達四四．五公尺之情形觀之，足證被告肇事前已發現被害人騎
      機車橫越道路，若被告未超速行駛，減速慢行，且注意車前狀況，及時採取必
      要之安全措施，當不致於撞及被害人，然被告以時速九十公里超速行進，以致
      於發覺被害人騎機車橫越道路時，煞車不及，未能及時採取必要之安全措施，
      被告就本件交通事故之發生，顯有過失至明。
（三）另被告辯稱被害人酒後騎機車，跨越馬路而肇事一節：經查：按雙黃實線設於
      路段中，用以分隔對向車道，並雙向禁止超車、跨越、迴轉，道路交通標誌標
      線號誌設置規則第一百四十九條第一項第一款第八目定有明文。依上開道路交
      通事故調查報告表顯示，及參諸二車之行車方向、路線、路況、肇事後之相關
      位置，及肇事路段劃有分向限制線路段等情形，足證被害人於亦疏未注意，於
      禁止跨越路段貿然橫越馬路。另被害人於送醫急救時，經抽血檢查其酒精濃度
      為七○ＭＧ／ＤＬ，此有財團法人長庚紀念醫院高雄分院八八長庚院高第五六
      五九號函附卷可參，而檢察官於被害人死亡後相驗被害人屍體時，再抽取被害
      人屍體之心血液送法務部調查局檢驗結果，則未有發現含酒精濃度等情，有法
      務部調查局檢驗通知書一份足證。上開二份檢驗結果雖有不同，惟財團法人長
      庚紀念醫院高雄分院檢驗之血液檢體，係於交通事故發生後，被害人立即送醫
      急救時所採取之血液，而法務部調查局檢驗之血液檢體，則係被害人於死亡後
      ，檢察官於翌日下午四時四十分相驗時採取之心血液，參以被害人於送醫救治
      過程中身體之酒精成份仍會繼續新陳代謝而耗減，而被害人於死亡後，因酒精
      本質上具有極易揮發性，仍會因時間之經過而揮發殆盡，故而應以最初採取之
      被害人血液檢體亦即財團法人長庚紀念醫院高雄分院之檢驗結果較為可採。據
      此，雖可認定被害人確係酒後騎乘機車及在禁止跨越路段貿然橫越馬路，就本
      件車禍之發生亦有過失，惟仍不能解免被告應負之過失刑責。
（四）被害人因本件交通事故受有頭部外傷，送醫救治後延至八十九年十一月十日凌
      晨二時許因顱內出血不治死亡之事實，業經臺灣高雄地方法院檢察署檢察官督
      同檢驗員相驗屬實，有台灣高雄地方法院檢察署相驗筆錄、相驗屍體證明書、
      驗斷書及長庚紀念醫院診斷證明書各一份在卷可憑，而被告過失駕車行為，與
      被害人之死亡結果間，具有相當因果關係。綜上所述，本件事證明確，被告過
      失致死犯行，洵堪認定。
（五）另被告陳稱：車禍發生後，我主動攔車委託路人報案等語，惟據證人即現場處
      理本件車禍之警員乙○○於本院審理中到庭具結證稱：我到現場時，被告亦在
      現場，我先詢問路人是何人肇事，路人說是被告，被告才承認，在此之前我並
      不知道是何人肇事等語明確，足證本件係警察機關知悉犯罪事實，但不知悉犯
      罪人為何人時，被告尚未主動表示其為犯罪人並願接受裁判前，俟處理警員自
      路人處得悉被告為犯罪人後，被告始承認其為肇事者，自不符合刑法第六十二
      條前段自首要件。上開交通事故調查報告表報案人欄雖記載報案人甲○○，身
      分為肇事駕駛人，惟此部分之記既與事實不符，本院不予以採用。
二、核被告甲○○所為，係犯刑法第二百七十六條第一項過失致死罪。爰審酌被告及
    被害人就本件車禍發生均有過失，及雙方各應負一半的過失程度，被告犯後態度
    良好，且已與被害人家屬達成民事和解（調解書影本一份附卷）等一切情狀，量
    刑如主文所示之刑，並諭知易科罰金之折算標準。再按修正前刑法第四十一條易
    科罰金之折算標準，業經總統於九十年一月十日公布為現行刑法第四十一條第一
    項，並於同年月十二日生效，依刑法第二條第一項前段從新從輕原則，應依修正
    後刑法第四十一條第一項前段之規定對於被告最為有利。被告前未曾受有期徒刑
    以上刑之宣告，有台灣高雄地方法院檢察署刑案資料查註紀錄表及本院被告院內
    索引卡紀錄表附卷可查，被告因過失而犯罪，且已與被害人家屬達成民事和解，
    經此審判起訴，當知所警惕，應不會再犯，本院認所宣告之行以暫不執行為適當
    ，並諭知緩刑三年，以啟自新。
三、論結：應依刑事訴訟法第二百九十九條第一項前段、刑法第二條第一項前段、第
    二百七十六條第一項、第四十一條第一項、第七十四條第一款、罰金罰鍰提高標
    準條例第一條前段、第二條，判決如主文。
本案經檢察官郭麗娟到庭執行職務。
中      華      民      國      九十      年      三    月    二十九    日
                                      臺灣高雄地方法院交通法庭
                                          法  官  張  桂  美
右正本證明與原本無異。
如不服本判決，應於判決送達後十日內，向本院提出上訴狀。
                                          書記官  吳  金  霞
中      華      民      國      九十      年      三    月     三十     日


司法院資訊處製作；財團法人民間司法改革基金會備份。
